臺灣新北地方法院刑事判決　
111年度交訴字第10號
公  訴  人  臺灣新北地方檢察署檢察官
被      告  黃德漳



選任辯護人  柯清貴律師
上列被告因公共危險案件，經檢察官提起公訴（110年度偵字第4
1772號），被告於準備程序進行中就被訴事實為有罪之陳述，經
告知簡式審判程序之旨，並聽取公訴人、被告、辯護人之意見後
，裁定進行簡式審判程序，判決如下：
    主  文
黃德漳犯駕駛動力交通工具發生交通事故，致人傷害而逃逸罪，
處有期徒刑陸月，如易科罰金，以新臺幣壹仟元折算壹日。緩刑
貳年，緩刑期間付保護管束，並應於本判決確定之日起壹年內應
接受肆場次之法治教育課程，以及應履行如附表所示之事項。
其餘被訴犯過失傷害部分公訴不受理。
    事  實
一、黃德漳於民國110年8月9日晚間6時2分許，騎乘車牌號碼000
    -000號普通重型機車，沿新北市新莊區復興路3段往思源路
    方向行駛時，本應注意不得跨越對向車道逆向行駛，並應注
    意車前狀況，且依當時情況並無不能注意情事，竟疏未注意
    及此，並駛入對向車道，適對向有吳海進騎乘車牌號碼000-
    000號普通重型機車行經該處，二車因而擦撞，致吳海進車
    輛之左後照鏡破裂，因而導致其脖子遭玻璃割傷，受有左側
    頸部紅腫擦挫傷之傷勢（過失傷害部分業經撤回告訴，詳後
    述公訴不受理部分）。詎黃德漳明知駕駛動力交通工具肇事
    致人受傷，應即採取救護或其他必要之措施，不得駛離，且
    知悉其騎乘機車已擦撞吳海進所騎乘之機車，可預見吳海進
    有受傷之可能，竟仍基於肇事逃逸之犯意，未報警處理或留
    在現場採取必要之救護措施或呼叫救護車，即逕自騎乘機車
    逃逸。嗣經吳海進報警處理後，始循線查悉上情。
二、案經吳海進訴由新北市政府警察局新莊分局報告臺灣新北地
    方檢察署檢察官偵查起訴。
    理  由
甲、有罪部分
壹、程序事項
　　按除被告所犯為死刑、無期徒刑、最輕本刑為3年以上有期
    徒刑之罪或高等法院管轄第一審案件者外，於第一次審判期
    日前之準備程序進行中，被告先就被訴事實為有罪之陳述時
    ，審判長得告知被告簡式審判程序之旨，並聽取當事人、代
    理人、辯護人及輔佐人之意見後，裁定進行簡式審判程序，
    刑事訴訟法第273條之1第1項定有明文。本案被告黃德漳所
    犯係死刑、無期徒刑、最輕本刑為3年以上有期徒刑以外之
    罪，其於準備程序中就被訴事實為有罪之陳述，經告知簡式
    審判程序之旨，並聽取公訴人及被告之意見後，本院爰依刑
    事訴訟法第273 條之1第1 項規定，裁定進行簡式審判程序
    。又下列所引證據，依刑事訴訟法第273條之2規定，不受同
    法第159條第1項關於傳聞法則規定之限制，依法均有證據能
    力，合先敘明。　
貳、實體事項：
一、認定犯罪事實所憑之證據及理由：　　　
（一）上揭犯罪事實，業據被告於本院準備程序及審理時坦承不
      諱，並經證人即告訴人吳海進於警詢及偵查中指述綦詳，
      並有告訴人衛生福利部臺北醫院乙種診斷證明書、道路交
      通事故現場圖、道路交通事故調查報告表（一）（二）、
      告訴人車損、傷勢照片及監視器畫面截圖、臺灣新北地方
      檢察署檢察官110年11月24日勘驗筆錄、證號查詢機車駕
      駛人資料等在卷足稽（見偵卷第8頁、第11-14頁、第16-2
      4頁、第36-41頁），是被告之自白核與事實相符，堪可採
      信。
（二）綜上，本案事證明確，被告所為前開肇事致人傷害逃逸犯
      行應堪認定，應予依法論科。
二、論罪之法律適用及量刑之審酌情形：
（一）罪名：
　　1.按所謂「逃逸」，依文義解釋，係指逃離事故現場而逸走
      。惟肇事者終將離開，不可能始終留在現場，究其犯罪之
      內涵，除離開現場（作為）之外，實因其未履行因肇事者
      身分而產生之作為義務（不作為），是本罪乃結合作為犯
      及不作為犯之雙重性質。而審諸法規範目的，駕駛動力交
      通工具為維持現代社會生活所必需，交通事故已然為必要
      容忍的風險，則為保障事故發生後之交通公共安全，避免
      事端擴大，及為保護事故被害人之生命、身體安全，自須
      要求行為人留在現場，即時對現場為必要之處理、採取救
      護、救援被害人行動之義務。復鑑於交通事件具有證據消
      失迅速（通常交通事故現場跡證必須立刻清理）之特性，
      為釐清肇事責任之歸屬，保障被害人之民事請求權，於此
      規範目的，亦可得出肇事者有在場，對在場被害人或執法
      人員不隱瞞身分之義務。此由歷次立法說明，及在被害人
      當場死亡，並無即時救護必要時，仍禁止肇事者離去，以
      及該罪係定在刑法「公共危險罪」章等情，亦可印證。是
      以肇事者若未盡上開作為義務，即逕自離開現場，自屬逃
      逸行為。又本罪之成立，以行為人主觀上對其肇事致人死
      傷之行為情狀已有認識，客觀上並有前述擅自離開肇事現
      場之行為，即足當之。（最高法院111年度台上字第150號
      刑事判決理由參照）。查被告駕車發生交通事故後可預見
      告訴人因此事故而受傷，竟未遵守在場、救護或報告警察
      機關等義務，旋駕車離去事故現場而逸走乙情，業經本院
      認定如前，揆諸前開說明，所為自屬「逃逸」行為。
    2.是核被告所為，係犯刑法第185條之4第1項前段之駕駛動
      力交通工具發生交通事故，致人傷害而逃逸罪。
（二）量刑之審酌
    1.爰審酌被告因前揭所述之過失行為，致生本件車禍，導致
      告訴人受有前述傷害，且於肇事後駕車逃逸而可能造成損
      害範圍擴大，是其所為實值非難，兼衡被告之犯罪動機、
      手段、情節、所生危害程度，告訴人亦有前揭所述之過失
      及其所受傷勢情形，被告於本院審理時業與告訴人達成和
      解，有和解書1份（見院卷第73頁）在卷可稽，兼衡被告
      坦承犯行之犯後態度及其自述為高中畢業之智識程度、未
      婚，目前在清潔公司擔任清潔工，家庭經濟狀況小康等一
      切情狀，量處如主文所示之刑，並諭知易科罰金之折算標
      準。
    2.又查被告前無因故意犯罪而受有期徒刑以上刑之宣告之情
      形，有臺灣高等法院被告前案紀錄表1份在卷可憑，其所
      為本件犯行固應責難，然其因事發後一時失慮，偶罹刑典
      ，犯後悔悟犯行，且已與告訴人成立和解並賠償部分款項
      等情，業如前述，諒其經此偵、審訴訟程序，應知所警惕
      ，當無再犯之虞，本院審酌上情，認所宣告之刑以暫不執
      行為適當，併予宣告緩刑2年，用啟自新。又為使被告記
      取教訓、深切反省，宜賦予其適當之社會處遇，並期被告
      能確實知所警惕，建立正確觀念，爰依刑法第74條第2項
      第3款、第8款規定，命被告接受法治教育4場次及應履行
      如附表所示之事項，並依同法第93條第1項第2款之規定，
      於緩刑期間內付保護管束。倘被告如於緩刑期間故意犯罪
      ，或違反本院所定上開命其履行之負擔情節重大，足認緩
      刑難收預期效果，而有執行刑罰之必要者，得撤銷其緩刑
      之宣告，附此敘明。
乙、公訴不受理部分：
一、公訴意旨另略以：被告於民國110年8月9日晚間6時2分許，
    騎乘車牌號碼000-000號普通重型機車，沿新北市新莊區復
    興路3段往思源路方向行駛時，本應注意不得跨越對向車道
    逆向行駛，並應注意車前狀況，且依當時情況並無不能注意
    情事，竟疏未注意及此，並駛入對向車道，適對向有告訴人
    騎乘車牌號碼000-000號普通重型機車行經該處，二車因而
    擦撞，致告訴人車輛之左後照鏡破裂，因而導致其脖子遭玻
    璃割傷，受有左側頸部紅腫擦挫傷之傷勢。因認被告另涉犯
    刑法第284條前段之過失傷害罪嫌等語。
二、按告訴乃論之罪，告訴人於第一審辯論終結前得撤回其告訴
    ；告訴經撤回者，法院應諭知不受理之判決，刑事訴訟法第
    238條第1項、第303條第3款分別定有明文。
三、經查，本案告訴人告訴被告過失傷害部分，公訴意旨認被告
    所為係犯刑法第284條前段之過失傷害罪嫌，依同法第287條
    前段之規定，須告訴乃論。茲因被告與告訴人於本院審理時
    達成和解，告訴人並具狀撤回本件告訴等情，有和解書及刑
    事撤回告訴狀各1份（見院卷第69-71頁)在卷可稽。揆諸上
    開法條規定，就被告被訴過失傷害罪部分，為諭知不受理之
    判決。
據上論斷，應依刑事訴訟法第273條之1第1項、第299條第1項前
段、第303條第3款，判決如主文。　　　
本案經檢察官黃筵銘、洪郁萱提起公訴，檢察官王凌亞到庭執行
職務。 
中　　華　　民　　國　　111 　年　　5 　　月　　2 　　日
                  刑事第十庭  法  官  謝茵絜  
上列正本證明與原本無異。
如不服本判決，應於判決送達後20日內敘明上訴理由，向本院提
出上訴狀 (應附繕本) ，上訴於臺灣高等法院。其未敘述上訴理
由者，應於上訴期間屆滿後20日內向本院補提理由書「切勿逕送
上級法院」。
                              書記官　王昱平　　　　　　
中　　華　　民　　國　　111 　年　　5 　　月　　2 　　日
附表
應履行之事項 備          註 被告願給付吳海進新臺幣（下同）貳萬元(含強制汽車責任保險理賠金)，並當場給付現金，經原告點收無誤後不另給據。 本院111年度司刑移調字第397號調解筆錄記載之調解成立條款第一項。 
附錄所犯法條
中華民國刑法第185條之4
駕駛動力交通工具發生交通事故，致人傷害而逃逸者，處6月以
上5年以下有期徒刑；致人於死或重傷而逃逸者，處1年以上7年
以下有期徒刑。
犯前項之罪，駕駛人於發生交通事故致人死傷係無過失者，減輕
或免除其刑。